【裁判字號】    95,訴,2064
【裁判日期】    951122
【裁判案由】    毒品危害防制條例等
【裁判全文】
臺灣板橋地方法院刑事判決              95年度訴字第2064號
公  訴  人  臺灣板橋地方法院檢察署檢察官
被      告  甲○
                      樓
                    （現羈押於臺灣臺北看守所）
選任辯護人  丁○○律師
上列被告因違反毒品危害防制條例案件，經檢察官提起公訴（九
十五年度偵字第三二五五號、第一０六五一號、第一四八一六號
、第一四八一七號、第一四八一八號、第一五一四七號），本院
判決如下：
    主  文
甲○連續販賣第三級毒品，處有期徒刑柒年。所得之財物新臺幣
壹萬元沒收之，如全部或一部不能沒收時，以其財產抵償之。扣
案如附表二所示之物均沒收。
    事  實
一、甲○係領有執照之藥師，自民國八十二年間起，在臺北縣三
    重市○○○路九十八號開立「俊安連鎖藥局」（下稱俊安藥
    局），明知特拉嗎竇（Tramadol）、去甲西泮（Nordiazepa
    -m）均係屬毒品危害防制條例及管制藥品管理條例所列毒品
    及管制藥品（特拉嗎竇係第三級毒品，去甲西泮係第四級毒
    品，惟甲○行為時主觀認知以為特拉嗎竇係第四級毒品），
    未經核准，不得擅自販賣，竟意圖營利並基於概括犯意，自
    認可調劑針劑供施用海洛因成癮之患者，於戒毒期間減輕戒
    斷症狀之用，自九十四年十月間某日起至九十五年二月九日
    止，在上開俊安藥局，擅自將第三級毒品特拉嗎竇、第四級
    毒品去甲西泮溶液混合非管制藥品普魯卡因（Procaine，局
    部麻醉藥）、抗組織胺類安眠藥（Diphenhydramine） 或混
    合非管制藥品普魯卡因、抗組織胺類安眠藥、咖啡因、Lido
    -caine等溶液，以一定比例加以調劑，再以容量1cc 分裝於
    注射針筒內或注射玻璃瓶內，以每支或每瓶新臺幣（下同）
    一百元之代價，在上開俊安藥局內親自或利用不知情之店員
    鄭玉枝（另由檢察官為不起訴處分）連續多次販售予包含劉
    恆廷、郭忠賓、簡銘義、蔡豐兆及其他多名施用毒品海洛因
    成癮之患者使用。期間劉恆廷自九十五年十月間某日起至十
    二月間止，至上開俊安藥局向甲○或鄭玉枝購買甲○自行調
    劑之針劑約數十次，因劉恆廷感覺使用該針劑後會產生幻覺
    、神智不清等症狀，自行於九十四年十二月十三日將自俊安
    藥局購得之針劑送交送交臺北縣政府衛生局，再由臺北縣衛
    生局送請行政院衛生署管制藥品管理局（下稱管制藥品管理
    局）檢驗，檢出含有第三級毒品特拉嗎竇、第四級毒品去甲
    西泮成分及非管制藥品普魯卡因、抗組織胺類安眠藥等成分
    。嗣於九十五年二月九日下午一時三十分許，經警持搜索票
    至俊安藥局執行搜索，適有郭忠賓、簡銘義、蔡豐兆在場購
    買上開針劑，當場查獲郭忠賓購買注射針筒三支、注射針劑
    一瓶，簡銘義購買注射針劑一瓶，蔡豐兆則尚未購買，並當
    場查獲如附表一之一所示之物。復於九十五年三月三日經臺
    北縣政府至俊安藥局執行稽查，當場查獲如附表一之二所示
    之物。又於九十五年三月十四日晚間九時三十分許，經警持
    搜索票至俊安藥局搜索查獲如附表一之三所示之物，再於九
    十五年三月十七日，經臺北縣政府至俊安藥局執行稽查，於
    藥局貨架上查獲「維骨力膠囊」偽藥1 瓶。後於九十五年四
    月二十三日下午四時十分許，經警持搜索票至甲○位在臺北
    縣三重市○○路一一三號四樓住處執行搜索，當場查獲如附
    表一之四所示之物。
二、案經臺北縣政府暨內政部警政署刑事警察局移送及臺北縣政
    府警察局三重分局報告臺灣板橋地方法院檢察署檢察官偵查
    起訴。
    理  由
壹、按「被告以外之人於審判外之言詞或書面陳述，除法律規定
    者外，不得作為證據」，刑事訴訟法第一百五十九條第一項
    定有明文。本件公訴人所舉乙○○送驗申請書、送驗切結書
    乃審判外之書面陳述，依照上開規定不得作為證據。次按，
    被告以外之人於審判外之陳述，雖不符同法第一百五十九條
    之一至第一百五十九條之四之規定，而經當事人於審判程序
    同意作為證據，法院審酌該言詞陳述或書面陳述作成時之情
    況，認為適當者，亦得為證據。當事人、代理人或辯護人於
    法院調查證據時，知有第一百五十九條第一項不得為證據之
    情形，而未於言詞辯論終結前聲明異議者，視為有前項之同
    意，此據同法第一百五十九條之五規定甚明。本件以下實體
    所認定之證據，除毒品鑑定通知書、驗尿報告係司法警察等
    偵查輔助人員於案件未移送檢察官偵辦前之調查犯罪階段，
    先行將毒品、尿液送請檢查機關預先核定之專責鑑定人或鑑
    定機關（團體）實施鑑定，基於檢察一體原則，該鑑定人或
    鑑定機關應視同受承辦檢察官所選任或囑託而執行鑑定業務
    ，其等出具之書面鑑定報告應屬刑事訴訟法第二百零六條所
    定之傳聞例外，具有證據能力，其餘證人劉恆廷提出之送驗
    申請書、送驗切結書、證人簡銘義、郭忠賓、蔡豐兆警詢證
    言均屬傳聞證據，因公訴人、被告及選任辯護人均先後於本
    院審判期日表示均無意見而不爭執，且迄至言詞辯論終結前
    亦未再聲明異議，而本院審酌上開證據資料製作時之情況，
    尚無違法不當及證明力明顯過低之瑕疵，亦應認為有證據能
    力，合先敘明。
貳、實體部分
一、訊據被告坦承有於上開時地以特拉嗎竇、去甲西泮混合前述
    溶液調製針劑，以每支或每瓶一cc容量售價一百元連續多次
    販售予施用海洛因成癮之患者使用等事實，惟辯稱：伊當時
    不知道特拉嗎竇已經被列為第三級毒品，伊以為特拉嗎竇是
    第四級毒品云云。經查：
（一）被告在俊安藥局擅自將第三級毒品特拉嗎竇、第四級毒品
      去甲西泮溶液混合非管制藥品普魯卡因（Procaine，局部
      麻醉藥）、抗組織胺類安眠藥（Diphen -hydramine） 或
      混合非管制藥品普魯卡因、抗組織胺類安眠藥、咖啡因、
      Lidocaine 等溶液，以一定比例加以調劑，再以容量1cc
      分裝於注射針筒內或注射玻璃瓶內，以每支或每瓶一百元
      之代價販售等事實，除被告甲○於本院審理時之自白外，
      並有證人簡銘義、郭忠賓、蔡豐兆於警詢之證述、證人劉
      恆廷於本院審理時具結後之證言，及劉恆廷自行提出之注
      射針劑一瓶、劉恆廷送驗申請書、送驗切結書各一紙（見
      臺灣板橋地方法院檢察署九十五年度他字第一六四五號卷
      第十頁、第十一頁），且該瓶注射針劑經行政院衛生署管
      制藥品管理局檢驗之結果，檢出第三級毒品特拉嗎竇、第
      四級毒品去甲西泮、非管制藥品普魯卡因（Procaine，局
      部麻醉藥）、抗組織胺類安眠藥（Diphenhydramine）成
      分，有行政院衛生署管制藥品管理局管檢字第0940014072
      號、第0000000000號檢驗成績書一件在卷可稽（見臺灣板
      橋地方法院檢察署九十五年度他字第一六四五號卷第九頁
      ）。復有如附表一之一編號一、四、五、七、十六、附表
      一之三編號六所示之物扣案及行政院衛生署管制藥品管理
      局管檢字第0950002716號、第0000000000號鑑定書二件在
      卷可稽（分別見臺灣板橋地方法院檢察署九十五年度偵字
      第一０六五一號卷第六十八頁以下、九十五年度偵字第三
      二五五號卷第一七一頁以下）。又證人簡銘義、郭忠賓、
      蔡豐兆經警採集尿液送驗後，均檢出第三級毒品特拉嗎竇
      、第四級毒品去甲西泮成分，有內政部警政署刑事警察局
      九十五年三月二十一日刑鑑字第0950037250號鑑定書一件
      在卷為憑（見臺灣板橋地方法院檢察署九十五年度偵字第
      一０六五一號卷第七十三頁）。
（二）次查，肅清煙毒條例於八十七年五月二十日修正公布全文
      ，並將名稱改為毒品危害防治條例，其中特拉嗎竇即被列
      為第三級毒品（第十四項），且迄未經過更動或刪除，此
      有毒品危害防治條例歷史法規列印本一份在卷可稽，被告
      甲○辯稱：伊當時不知道特拉嗎竇已經被列為第三級毒品
      ，伊以為特拉嗎竇是第四級毒品云云，自不足採。況且縱
      使被告甲○確實誤認特拉嗎竇為第四級毒品，惟被告甲○
      並無任何正當理由或無法避免之情形而不知特拉嗎竇為毒
      品危害防治條例所列第三級毒品，自不得以其不知法律而
      解免其販賣第三級毒品之罪責。
（三）綜上所述，本件事證明確，被告甲○之犯行洵堪認定。
二、查被告行為後，刑法業於九十四年二月二日經總統以華總一
    義字第０九四０００一四九０一號令修正公布，並於九十五
    年七月一日施行（下稱新刑法，修正前刑法下稱舊刑法），
    參酌最高法院九十五年五月二十三日刑事庭第八次會議決議
    ，新刑法第二條第一項之規定，係規範行為後法律變更所生
    新舊法律比較適用之準據法，於新刑法施行後，應適用新刑
    法第二條第一項之規定，為「從舊從輕」之比較。另於比較
    時應就罪刑有關之共犯、未遂犯、想像競合犯、牽連犯、連
    續犯、結合犯，以及累犯加重、自首減輕暨其他法定加減原
    因（如身分加減）與加減比例等一切情形，本於統一性及整
    體性原則，綜其全部罪刑之結果而為比較。經比較新舊法結
    果，以被告行為時之舊法較為有利於被告，應一體適用舊刑
    法之規定。核被告甲○所為，係犯毒品危害防制條例第四條
    第三項、第四項之販賣第三級、第四級毒品罪。被告甲○利
    用不知情之店員鄭玉枝販賣含有第三、四級毒品針劑，為間
    接正犯。被告甲○先後多次販賣第三級毒品、第四級毒品，
    時間緊接，所犯構成要件相同，顯係基於概括犯意為之，應
    論以連續犯之一罪，並依法加重其刑。又被告甲○係將第三
    級毒品特拉嗎竇、第四級毒品去甲西泮混合調劑後販售，其
    一販賣針劑行為同時觸犯上開販賣第三級毒品罪及販賣第四
    級毒品罪，為想像競合犯，應從一重之連續販賣第三級毒品
    罪論處。公訴人雖認被告甲○除特拉嗎竇、去甲西泮之外，
    尚明知西可巴比妥（Secobarbital）係屬毒品危害防制條例
    及管制藥品管理條例所列第三級毒品；氯二氮平（Chlordia
    -zepoxide） 、苯巴比妥（Phenobarbital） 、安定（Diaz
    -epam）、硝西泮（Nitrazepam）、勞拉西泮（Lorazepam）
    、噁唑他（Oxazolam）、唑匹可隆（Zopiclone） 、阿普唑
    他（Alprazolam）、咪達唑他（Midazolam） 、氯硝西半泮
    （Clonazepam）係毒品危害防制條例及管制藥品管理條例所
    列之第四級毒品，竟將上開原料及特拉嗎竇、去甲西泮加以
    混合製成混合製劑販售後，惟查，經訊據被告甲○堅決否認
    有使用西可巴比妥、氯二氮平、苯巴比妥、安定、硝西泮、
    勞拉西泮、噁唑他、唑匹可隆、阿普唑他、咪達唑他、氯硝
    西半泮等毒品調劑針劑販售，且證人劉恆廷提出之針劑、證
    人簡銘義、郭忠賓購得之針劑及自被告藥局處查獲已調製成
    之溶液經檢驗之結果，除第三級毒品特拉嗎竇及第四級毒品
    去甲西泮加之成分外，並未檢出上開公訴人所指之第三級毒
    品、第四級毒品成分，且證人簡銘義、郭忠賓、蔡豐兆經警
    採集尿液送驗後，除第三級毒品特拉嗎竇、第四級毒品去甲
    西泮之外，亦未檢出上述其餘第三級毒品、第四級毒品成分
    ，有上開檢驗報告在卷可稽，是公訴人認被告販售之針劑中
    尚含有第三級毒品西可巴比妥及第四級毒品氯二氮平、苯巴
    比妥、安定、硝西泮、勞拉西泮、噁唑他、唑匹可隆、阿普
    唑他、咪達唑他、氯硝西半泮等成分，尚有未洽，附此敘明
    。爰審酌被告身為藥師，不思正當執行業務，誤用其專業知
    識，調劑第三、四級毒品販賣他人，其本身並非專業戒毒機
    構，竟自以為販賣上開針劑可為他人戒毒，對使用者之身體
    健康危害甚鉅，自不宜輕縱，並審酌被告行為之次數、時間
    、被告前患有精神分裂症（有其提出之三軍總醫院診斷證明
    書影本在卷）、於本院審理時已坦承犯行，深表悔悟等一切
    情狀，量處如主文所示之刑。雖公訴人具體求刑有期徒刑十
    二年，並以被告經查獲後仍繼續販賣，毫無悔意，從重求刑
    。惟被告堅決否認於九十五年二月九日為警查獲之後，尚有
    販賣前述針劑之行為，而被告於九十五年二月九日之後雖另
    經警前往查獲如附表所示之物，惟該等物品難以俱認與被告
    上開犯行有關，已如前述，是公訴人認被告為警查獲後仍繼
    續販賣，不知悔改收斂一節，尚嫌無據。
三、扣案如附表一之一編號一、四、五、七、十六、附表一之三
    編號六所示之物，均係被告甲○所有供調劑第三級、第四級
    毒品針劑加以販賣所用之物（詳見附表所示），均應依毒品
    危害防制條例第十九條第一項之規定宣告沒收。至扣案如附
    表一之一、一之二、一之三、一之四所示其餘物品，經被告
    否認與本件犯行有關，且被告供稱其係使用特拉嗎竇、去甲
    西泮溶液加以調劑，並未使用藥錠、膠囊或藥粉調劑針劑販
    賣，尚難認扣案之特拉嗎竇、去甲西泮膠囊、藥錠有經被告
    使用於製造針劑販賣，另被告販售予劉恆廷等人之注射針劑
    以及經警查獲調劑完成之針劑溶液，經檢驗之結果，除檢出
    第三級毒品特拉嗎竇、第四級毒品去甲西泮之外，並未檢出
    第三級毒品西可巴比妥或第四級毒品苯巴比妥、安定、硝西
    泮、勞拉西泮、噁唑他、唑匹可隆、阿普唑他、咪達唑他、
    氯硝西半泮等第四級毒品成分，已如前述，自不得僅因在被
    告藥局或住處查獲該等毒品，即認被告有使用該等係毒品調
    製針劑販售，或以其他方式販售，上開物品均難認與被告上
    開犯行有關，爰不為沒收或沒收銷燬之諭知（詳見附表所示
    ）。
四、又被告甲○前開販賣第三級、第四級毒品所得之財物，因被
    告無法清楚記憶販賣次數，無從查證確實金額，惟被告於本
    院審理時供稱：伊大概賣了十多個人，一般上癮大約賣十針
    左右，上癮很重可能要二十針左右等語（見本院九十五年十
    一月九日審理筆錄第十六頁），以販賣十人，每人購買十針
    之最有利被告方式加以計算，被告甲○販賣毒品所得為一萬
    元（一百元Ｘ十人Ｘ十針），此部分犯罪所得雖未扣案，仍
    應依毒品危害防制條例第十九條第一項之規定宣告沒收，如
    全部或一部不能沒收時，則以其財產抵償之。
參、不另為無罪諭知部分
一、公訴意旨略以：被告甲○明知特拉嗎竇（Tramadol）、西可
    巴比妥（Secobarbital）係屬毒品危害防制條例及管制藥品
    管理條例所列第三級毒品；去甲西泮（Nordiazepam） 、氯
    二氮平（Chlordiazepoxide）、苯巴比妥（Phenobarbital
    ）、安定（Diazepam）、硝西泮（Nitrazepam）、勞拉西泮
   （Lorazepam） 、噁唑他（Oxazolam）、唑匹可隆（Zopiclo
    -ne） 、阿普唑他（Alprazolam）、咪達唑他（Midazolam
    ）、氯硝西半泮（Clonazepam）係毒品危害防制條例及管制
    藥品管理條例所列之第四級毒品，未經核准，不得擅自製造
    、販賣，竟意圖營利，基於製造、販賣之概括犯意，自九十
    四年十月間某日起至九十五年二月九日止，在俊安藥局，將
    上開原料加以混合製成混合製劑後，再分裝成每支容量一cc
    之混合製劑，以每支一百元之代價，在俊安藥局親自或利用
    不知情之店員鄭玉枝販賣予不特定人注射施用，及將含第三
    、四級毒品之不明藥粉、膠囊、「維骨力膠囊」偽藥，以不
    詳代價販賣予不特定人使用。被告甲○除涉犯毒品危害防治
    條例第四條第三項、第四項之販賣第三級毒品、第四級毒品
    罪嫌之外，尚涉犯藥事法第八十二條、第八十三條之製造、
    販賣偽藥罪嫌（蒞庭檢察官當庭更正販賣偽藥維骨力膠囊部
    分為藥事法第八十三條之意圖販賣而陳列偽藥罪嫌）。
二、按犯罪事實應依證據認定之，無證據不得認定其犯罪事實。
    刑事訴訟法第一百五十四條第二項定有明文。次按認定犯罪
    事實，須依證據，而所謂證據，係指合法之積極證據就犯罪
    事實能為具體之證明者而言；而認定不利於被告之事實，須
    依積極證據，苟積極證據不足為不利於被告事實之認定時，
    即應為有利於被告之認定，更不必有何有利之證據（最高法
    院三十年上字第八一六號判例意旨參照），如無相當之證據
    ，或證據不足以證明，自不能以推測或擬制之方法，以為裁
    判之基礎（最高法院四十年台上字第八六號判例意旨參照）
    。次按，「所謂『製造』之藥品，係指原料藥經加工調製，
    製成一定劑型及劑量而供醫生處方或指示治療疾病之藥品而
    言，與『調劑』之藥品，僅在改變原有藥品之劑型或二種以
    上之藥品混合交與特定病患服用之情形，顯不相同。」，此
    有最高法院七十二年度台上字第八０七號判決要旨可資參照
    。經查：
（一）被告甲○係將第三級毒品特拉嗎竇、第四級毒品去甲西泮
      溶液混合非管制藥品普魯卡因、抗組織胺類安眠藥或混合
      非管制藥品普魯卡因、抗組織胺類安眠藥、咖啡因、Lido
      -caine等溶液，以一定比例加以混合製成針劑，業經被告
      供明在卷，是被告甲○之行為應屬於「調劑」。本件並無
      證據證明被告甲○有自行將原料藥加工調製之行為，其所
      為自與藥事法所稱「製造」偽造之構成要件有別。是公訴
      人認被告甲○另涉犯藥事法第八十二條、第八十三條之製
      造偽藥、販賣偽藥罪嫌，尚有未洽。
（二）公訴人認被告甲○有將含第三；四級毒品之不明藥粉、膠
      囊販售不特定人之犯嫌，係以證人乙○○送驗申請書、送
      驗切結書、行政院衛生署管制藥品管理局管檢字第095000
      0978號檢驗成績書一紙，以及在被告藥局查獲含有第三級
      毒品特拉嗎竇、西可巴比妥及第四級毒品去甲西泮、氯二
      氮平、苯巴比妥、安定、硝西泮、勞拉西泮、噁唑他、唑
      匹可隆、阿普唑他、咪達唑他、氯硝西半泮等藥錠、膠囊
      等物為據，經訊之被告甲○堅決否認有販售該等毒品之藥
      粉、藥錠或膠囊，而乙○○送驗申請書、送驗切結書無證
      據能力，已如前述，縱使其所提出之藥粉經鑑定含有第四
      級毒品苯巴比妥、安定成分，亦無法證明該等藥粉確係自
      被告甲○處購得。且被告甲○經營藥局為業，其持有管制
      藥品、毒品，亦有可能供民眾持醫師處方箋前來調劑藥品
      之用，自不能僅因在被告之處查獲第三級、第四級毒品，
      即遽以認定其確有販賣該等毒品之行為。
（三）販賣偽造維骨力部分，經訊之被告堅決否認有何販賣或意
      圖販賣而陳列偽造維骨力之犯行，辯稱：扣案維骨力係一
      位老伯伯說要買，伊請生達製藥公司業務代表丙○○代為
      調貨，後來老伯伯認為價格太高，沒有購買，伊才會放在
      架子上，伊並沒有製造該瓶維骨力偽藥，伊也不知道該瓶
      維骨力係偽藥等語。經查，證人丙○○於本院審理時具結
      證稱：伊曾經擔任生達化學製藥股份有限公司北區業務代
      表，於九十四年八月三十一日離職，伊與被告經營之藥房
      有業務往來，被告曾經託伊調一瓶維骨力原廠的貨，伊請
      朋友向代理商拿，進價是三千九百元到四千元左右，伊交
      給被告甲○之維骨力包裝外觀與扣案之維骨力相同，但伊
      本身沒有辦法判別維骨力的真偽等語（見本院九十五年十
      一月九日審理筆錄第三頁至第八頁），核與被告甲○所辯
      之情節相符，顯見該瓶維骨力確係被告甲○自證人丙○○
      之處購得。而證人丙○○確曾為生達化學製藥股份有限公
      司北區業務代表，有被告提出之丙○○名片影本一紙在卷
      可稽（見臺灣板橋地方法院九十五年度他字第二五０二號
      卷第十二頁），且與被告經營之藥房有多年業務往來，被
      告信任證人丙○○調取交付之維骨力為合法生產藥品，自
      屬有據，況且證人丙○○本身亦陳稱並無辨別維骨力真偽
      之能力，又何以能要求被告能判別該瓶維骨力是否為偽造
      ？是被告辯稱伊不知道該瓶維骨力係偽藥，也沒有明知是
      偽藥而意圖販賣陳列之犯行等語，應非無據。
三、綜上所述，公訴人所舉之事證尚不足以證明被告甲○確有違
    反藥事法第八十二條製造偽藥、第八十三條販賣偽藥罪嫌（
    蒞庭檢察官當庭更正販賣偽藥維骨力膠囊部分為藥事法第八
    十三條之意圖販賣而陳列偽藥罪嫌）、販賣含有第三級、第
    四級毒品之不明藥粉、膠囊之毒品危害防致條例第四條第三
    項、第四項罪嫌，本院原應就此部分為無罪判決之諭知，惟
    因公訴人認被告甲○此部分行為如成立犯罪，則與上開有罪
    部分有連續犯、想像競合犯之裁判上一罪關係，爰不另為無
    罪之諭知，附此敘明。
據上論斷，應依刑事訴訟法第二百九十九條第一項前段，毒品危
害防制條例第四條第三項、第四項、第十九條第一項，刑法第二
條第一項前段、第十一條、（修正前）第五十六條，判決如主文
。
本案經檢察官朱立豪到庭執行職務。
中    華    民    國    95    年    11    月    22    日
                  刑事第十八庭  審判長法  官  連育群
                                      法  官  吳幸娥
                                      法  官  王綽光
以上正本證明與原本無異
如不服本判決應於送達後10日內向本院提出上訴狀
                                      書記官  田世杰
中    華    民    國    95    年    11    月    22    日
附表一
┌──┬──────┬───────┬─────────┐
│編號│查獲時間、地│查獲物品及數量│  是否宣告沒收或沒│
│    │點          │              │  收銷燬          │
├──┼──────┼───────┼─────────┤
│一  │劉恆廷於九十│針劑玻璃瓶內裝│檢出第三級毒品特拉│
│    │四年十二月十│無色透明溶液一│嗎竇、第四級毒品去│
│    │三日提出送臺│瓶            │甲西泮及非管制藥品│
│    │北縣衛生局檢│              │普魯卡因（局部麻醉│
│    │驗          │              │藥）、抗組織胺類安│
│    │            │              │眠藥，為被告甲○所│
│    │            │              │製成第三、四級毒品│
│    │            │              │針劑販售予劉恆廷之│
│    │            │              │物，惟已非被告甲○│
│    │            │              │所有之物，且毒品危│
│    │            │              │害防制條例並未處罰│
│    │            │              │單純持有第三、四級│
│    │            │              │毒品之行為，爰不為│
│    │            │              │沒收或沒收銷燬之宣│
│    │            │              │告                │
├──┼──────┼───────┼─────────┤
│二  │乙○○於九十│褐色粉末一包  │注射針筒部分檢出第│
│    │五年一月十七│注射針筒內有黃│三級毒品特拉嗎竇、│
│    │日提出送臺北│色液體一支    │第四級毒品去甲西泮│
│    │縣衛生局檢驗│              │及非管制藥品普魯卡│
│    │            │              │因（局部麻醉藥）、│
│    │            │              │抗組織胺類安眠藥，│
│    │            │              │為被告甲○所製成第│
│    │            │              │三、四級毒品針劑販│
│    │            │              │售予乙○○之物，惟│
│    │            │              │已非被告甲○所有之│
│    │            │              │物，且毒品危害防制│
│    │            │              │條例並未處罰單純持│
│    │            │              │有第三、四級毒品之│
│    │            │              │行為，爰不為沒收或│
│    │            │              │沒收銷燬之宣告；至│
│    │            │              │褐色粉末部分雖檢出│
│    │            │              │第四級毒品苯巴比妥│
│    │            │              │、安定成分，惟無證│
│    │            │              │據證明該粉末係被告│
│    │            │              │甲○販賣予乙○○之│
│    │            │              │物，且非被告丁力所│
│    │            │              │有之物，亦非禁止單│
│    │            │              │純持有之違禁物，爰│
│    │            │              │不為沒收或沒收銷燬│
│    │            │              │之宣告            │
├──┼──────┼───────┼─────────┤
│三  │九十五年二月│如附表一之一所│如附表一之一所示  │
│    │九日下午一時│示            │                  │
│    │三十分許，在│              │                  │
│    │上開俊安藥局│              │                  │
│    │搜索查獲    │              │                  │
├──┼──────┼───────┼─────────┤
│四  │九十五年三月│如附表一之二所│如附表一之二所示  │
│    │三日經臺北縣│示            │                  │
│    │衛生局在上開│              │                  │
│    │俊安藥局現場│              │                  │
│    │稽查查獲    │              │                  │
│    │            │              │                  │
├──┼──────┼───────┼─────────┤
│五  │九十五年三月│如附表一之三所│如附表一之三所示  │
│    │十四日晚間九│              │                  │
│    │時三十分許，│              │                  │
│    │在上開俊安藥│              │                  │
│    │局搜索查獲  │              │                  │
├──┼──────┼───────┼─────────┤
│六  │九十五年三月│標示「維骨力膠│不能證明被告甲○有│
│    │十七日經臺北│」之偽藥一瓶  │販賣「維骨力膠囊」│
│    │縣衛生局會同│              │偽藥或意圖販賣而陳│
│    │警方在上開俊│              │列之犯行，自無從宣│
│    │安藥局現場稽│              │告沒收            │
│    │查查獲      │              │                  │
├──┼──────┼───────┼─────────┤
│七  │九十五年四月│如附表一之四所│如附表一之四所示  │
│    │二十三日下午│              │                  │
│    │四時二十分許│              │                  │
│    │，在臺北縣三│              │                  │
│    │重市○○路一│              │                  │
│    │一三號四樓住│              │                  │
│    │處為警查獲  │              │                  │
└──┴──────┴───────┴─────────┘
附表一之一
┌──┬────────┬─────┬─────────┐
│編號│查獲物品        │數量      │是否宣告沒收或沒收│
│    │                │          │銷燬              │
├──┼────────┼─────┼─────────┤
│一  │裝有特拉瑪竇之無│八十五支，│檢出第三級毒品特拉│
│    │色液體針劑      │檢驗後餘八│嗎竇，為被告甲○販│
│    │                │十四支    │賣第三級毒品所用之│
│    │                │          │物，應依毒品危害防│
│    │                │          │制條例第十九條第一│
│    │                │          │項之規定宣告沒收。│
├──┼────────┼─────┼─────────┤
│二  │特拉瑪竇膠囊    │六百五十八│檢出第三級毒品特拉│
│    │                │顆，檢驗餘│嗎竇，但毒品危害防│
│    │                │六百五十七│制條例並未處罰單純│
│    │                │顆        │持有第三級毒品行為│
│    │                │          │，且無證據證明被告│
│    │                │          │甲○有以特拉嗎竇膠│
│    │                │          │囊製成針劑販售，爰│
│    │                │          │不為沒收或沒收銷燬│
│    │                │          │之諭知            │
├──┼────────┼─────┼─────────┤
│三  │「安定」白色圓形│一百顆，檢│檢出第四級毒品安定│
│    │錠              │驗餘九十九│，但毒品危害防制條│
│    │                │顆        │例並未處罰單純持有│
│    │                │          │第四級毒品行為，且│
│    │                │          │無證據證明被告甲○│
│    │                │          │有以安定錠劑製成針│
│    │                │          │劑對外販售，爰不為│
│    │                │          │沒收或沒收銷燬之諭│
│    │                │          │知                │
├──┼────────┼─────┼─────────┤
│四  │含黃色液體透明玻│一二二二五│檢出第三級毒品特拉│
│    │璃瓶            │點五cc，其│嗎竇、第四級毒品安│
│    │                │中一瓶為證│定及非管制藥品普魯│
│    │                │人郭忠賓購│卡因（局部麻醉藥）│
│    │                │買（檢驗餘│、抗組織胺類安眠藥│
│    │                │一二二二一│、咖啡因，為被告丁│
│    │                │點五四二cc│立所有供製成第三、│
│    │                │）        │四級毒品針劑用以販│
│    │                │          │售之物，又證人郭忠│
│    │                │          │賓所購買部分已混合│
│    │                │          │無從分別，併依毒品│
│    │                │          │危害防制條例第十九│
│    │                │          │條第一項之規定宣告│
│    │                │          │沒收              │
│    │                │          │                  │
├──┼────────┼─────┼─────────┤
│五  │含無色液體透明玻│九四五cc，│檢驗出Diphenhydram│
│    │璃瓶            │檢驗餘九四│-ine （抗組織胺類 │
│    │                │三點一四八│安眠藥）成分，為被│
│    │                │cc        │告甲○所有供調製第│
│    │                │          │三級、第四級毒品針│
│    │                │          │劑加以販賣所用之物│
│    │                │          │，應依毒品危害防制│
│    │                │          │條例第十九條第一項│
│    │                │          │之規定宣告沒收    │
├──┼────────┼─────┼─────────┤
│六  │含無色液體棕色玻│三百八十cc│檢出第三級毒品西可│
│    │璃瓶            │          │巴比妥成分，惟毒品│
│    │                │          │危害防制條例並未處│
│    │                │          │罰單純持有第三級毒│
│    │                │          │品行為，且無證據證│
│    │                │          │明有以西可巴比妥用│
│    │                │          │以調製針劑或以其他│
│    │                │          │方式販售，爰不為沒│
│    │                │          │收之宣告          │
├──┼────────┼─────┼─────────┤
│七  │含橘紅色液體塑膠│四千四百cc│檢出第三級毒品特拉│
│    │瓶              │，驗餘四三│嗎竇、第四級毒品安│
│    │                │九七點八二│定及非管制藥品普魯│
│    │                │cc        │卡因（局部麻醉藥）│
│    │                │          │、抗組織胺類安眠藥│
│    │                │          │、咖啡因，為被告丁│
│    │                │          │立所有供製成第三、│
│    │                │          │四級毒品針劑用以販│
│    │                │          │售之物，應依毒品危│
│    │                │          │害防制條例第十九條│
│    │                │          │第一項之規定宣告沒│
│    │                │          │收                │
├──┼────────┼─────┼─────────┤
│八  │Zolidem錠劑     │二五一九六│檢出第四級毒品唑匹│
│    │                │顆，驗餘二│可隆成分，惟毒品危│
│    │                │五一九五顆│害防制條例並未處罰│
│    │                │          │單純持有第四級毒品│
│    │                │          │行為，且無證據證明│
│    │                │          │有以西可巴比妥用以│
│    │                │          │唑匹可隆調製針劑或│
│    │                │          │以其他方式販售，爰│
│    │                │          │不為沒收之宣告    │
├──┼────────┼─────┼─────────┤
│九  │裝有無色液體之針│五十支，驗│檢出第四級毒品安定│
│    │劑              │餘四十九支│成分，惟毒品危害防│
│    │                │          │治條例並未處罰單獨│
│    │                │          │持有第四級毒品行為│
│    │                │          │，且無證據證明被告│
│    │                │          │有以安定調劑針劑販│
│    │                │          │售，爰不為沒收之宣│
│    │                │          │告                │
├──┼────────┼─────┼─────────┤
│十  │肉色圓形錠劑    │一三Ｏ八顆│檢出第四級毒品安定│
│    │                │，驗餘一三│成分，惟毒品危害防│
│    │                │Ｏ七顆    │制條例並未處罰單純│
│    │                │          │持有第四級毒品行為│
│    │                │          │，且無證據證明被告│
│    │                │          │有以安定錠劑製成針│
│    │                │          │劑或以其他方式販售│
│    │                │          │，爰不為沒收之宣告│
├──┼────────┼─────┼─────────┤
│十一│白色橢圓形錠劑  │六十顆，驗│檢出第四級毒品阿普│
│    │                │餘五十九顆│唑他成分，惟毒品危│
│    │                │          │害防制條例並未處罰│
│    │                │          │單純持有第四級毒品│
│    │                │          │行為，且無證據證明│
│    │                │          │被告有以阿普唑他錠│
│    │                │          │劑製成針劑或以其他│
│    │                │          │方式販售，爰不為沒│
│    │                │          │收之宣告          │
├──┼────────┼─────┼─────────┤
│十二│粉紅色圓形錠劑  │二百六十顆│同上              │
│    │                │，驗餘二百│                  │
│    │                │五十九顆  │                  │
├──┼────────┼─────┼─────────┤
│十三│白色橢圓錠劑    │二百九十顆│檢出第四級毒品咪達│
│    │                │，驗餘二百│唑他成分，惟毒品危│
│    │                │八十九顆  │害防制條例並未處罰│
│    │                │          │單純持有第四級毒品│
│    │                │          │行為，且無證據證明│
│    │                │          │被告有以咪達唑他錠│
│    │                │          │劑製成針劑或以其他│
│    │                │          │方式販售，爰不為沒│
│    │                │          │收之宣告          │
├──┼────────┼─────┼─────────┤
│十四│米黃色膠囊      │七百零三顆│檢出第四級毒品噁唑│
│    │                │，驗餘七百│他成分，惟毒品危害│
│    │                │零二顆    │防制條例並未處罰單│
│    │                │          │純持有第四級毒品行│
│    │                │          │為，且無證據證明被│
│    │                │          │告有以噁唑他膠囊製│
│    │                │          │成針劑或以其他方式│
│    │                │          │販售，爰不為沒收之│
│    │                │          │宣告              │
├──┼────────┼─────┼─────────┤
│十五│白色圓形錠劑    │一千一百顆│未檢出管制藥品或毒│
│    │                │，驗餘一千│品成分，且無證據證│
│    │                │零九十九顆│明與被告甲○販賣第│
│    │                │          │三、四級毒品有關，│
│    │                │          │爰不為沒收之宣告  │
├──┼────────┼─────┼─────────┤
│十六│內含黃色液體針劑│三千六百支│檢出第三級毒品特拉│
│    │                │，其中一支│嗎竇、第四級毒品安│
│    │                │為證人簡銘│定及非管制藥品普魯│
│    │                │義所購買，│卡因（局部麻醉藥）│
│    │                │檢驗使用二│、抗組織胺類安眠藥│
│    │                │cc        │、咖啡因，為被告丁│
│    │                │          │立所有供製成第三、│
│    │                │          │四級毒品針劑用以販│
│    │                │          │售之物，又證人簡銘│
│    │                │          │義所購買部分已混合│
│    │                │          │無從分別，併依毒品│
│    │                │          │危害防制條例第十九│
│    │                │          │條第一項之規定宣告│
│    │                │          │沒收              │
├──┼────────┼─────┼─────────┤
│十七│含白色粉末透明玻│四十瓶    │未檢出管制藥品或毒│
│    │璃瓶            │          │品成分，且無證據證│
│    │                │          │明與被告甲○販賣第│
│    │                │          │三、四級毒品有關，│
│    │                │          │爰不為沒收之宣告  │
├──┼────────┼─────┼─────────┤
│十八│白色圓形錠      │五十顆，驗│檢出第四級毒品氯硝│
│    │                │餘四十九顆│西泮成分，惟毒品危│
│    │                │          │害防制條例並未處罰│
│    │                │          │單純持有第四級毒品│
│    │                │          │行為，且無證據證明│
│    │                │          │被告有以氯硝西泮錠│
│    │                │          │劑製成針劑或以其他│
│    │                │          │方式販售，爰不為沒│
│    │                │          │收之宣告          │
└──┴────────┴─────┴─────────┘
附表一之二
┌──┬────────┬─────┬─────────┐
│編號│查獲物品        │數量      │是否宣告沒收或沒收│
│    │                │          │銷燬              │
├──┼────────┼─────┼─────────┤
│一  │褐色玻璃瓶內裝黃│二十五瓶，│檢出第四級毒品苯巴│
│    │色溶液          │一Ｏ八九點│比妥、去甲西泮，惟│
│    │                │九公克，檢│無證據證明被告甲○│
│    │                │驗餘一Ｏ八│有以此二種毒品溶液│
│    │                │四點七公克│調製針劑販售，且毒│
│    │                │          │品危害防制條例並未│
│    │                │          │處罰單純持有第三、│
│    │                │          │四級毒品之行為，爰│
│    │                │          │不為沒收或沒收銷燬│
│    │                │          │之宣告            │
├──┼────────┼─────┼─────────┤
│二  │白色粉末        │三百五十點│檢出Lidocaine 成分│
│    │                │六公克    │，非屬管制藥品或毒│
│    │                │          │品，且無證據證明被│
│    │                │          │告甲○有以之製成第│
│    │                │          │三、四級毒品針劑販│
│    │                │          │售，爰不為沒收或沒│
│    │                │          │收銷燬之諭知      │
├──┼────────┼─────┼─────────┤
│三  │白色粉末        │六百八十二│未檢出管制藥品或毒│
│    │                │點三公克  │品成分，且無證據證│
│    │                │          │明被告甲○有以之製│
│    │                │          │成第三、四級毒品針│
│    │                │          │劑販售，爰不為沒收│
│    │                │          │或沒收銷燬之諭知  │
├──┼────────┼─────┼─────────┤
│四  │白色粉末        │十六點四六│檢出Lidocaine 成分│
│    │                │五公克    │，非屬管制藥品或毒│
│    │                │          │品，且無證據證明被│
│    │                │          │告甲○有以之製成第│
│    │                │          │三、四級毒品針劑販│
│    │                │          │售，爰不為沒收或沒│
│    │                │          │收銷燬之諭知      │
├──┼────────┼─────┼─────────┤
│五  │白色結晶性粉末  │一二四點二│檢出普魯卡因成分，│
│    │                │公克，檢驗│非屬管制藥品或毒品│
│    │                │餘一二四點│，且無證據證明被告│
│    │                │一八公克  │甲○有以該結晶性粉│
│    │                │          │末製成第三、四級毒│
│    │                │          │品針劑販售，爰不為│
│    │                │          │沒收或沒收銷燬之諭│
│    │                │          │知                │
├──┼────────┼─────┼─────────┤
│六  │白色粉末        │四十六點四│檢出Ipuprofen 成分│
│    │                │九七公克，│，非屬管制藥品或毒│
│    │                │驗餘四十六│品，且無證據證明被│
│    │                │點四二四公│告甲○有以之製成第│
│    │                │克        │三、四級毒品針劑販│
│    │                │          │售，爰不為沒收或沒│
│    │                │          │收銷燬之諭知      │
├──┼────────┼─────┼─────────┤
│七  │白色結晶性粉末  │四一一點六│未檢出管制藥品或毒│
│    │                │公克，驗餘│品成分，且無證據證│
│    │                │四一一點二│明被告甲○有以之製│
│    │                │公克      │成第三、四級毒品針│
│    │                │          │劑販售，爰不為沒收│
│    │                │          │或沒收銷燬之諭知  │
├──┼────────┼─────┼─────────┤
│八  │白色粉末        │一一一點八│檢出咖啡因成分，非│
│    │                │公克      │屬管制藥品或毒品，│
│    │                │          │且無證據證明被告丁│
│    │                │          │立有以該粉末製成第│
│    │                │          │三、四級毒品針劑販│
│    │                │          │售，爰不為沒收或沒│
│    │                │          │收銷燬之諭知      │
├──┼────────┼─────┼─────────┤
│九  │白色粉末        │六百三十公│檢出Lidocaine 成分│
│    │                │克，驗餘六│，非屬管制藥品或毒│
│    │                │百二十九點│品，且無證據證明被│
│    │                │九公克    │告甲○有以之製成第│
│    │                │          │三、四級毒品針劑販│
│    │                │          │售，爰不為沒收或沒│
│    │                │          │收銷燬之諭知      │
└──┴────────┴─────┴─────────┘
附表一之三
┌──┬────────┬─────┬─────────┐
│編號│查獲物品        │數量      │是否宣告沒收或沒收│
│    │                │          │銷燬              │
├──┼────────┼─────┼─────────┤
│一  │調配藥包（內有膠│一大包    │雖有部分膠囊、藥錠│
│    │囊及藥錠）      │          │檢出第三級毒品特拉│
│    │                │          │嗎竇、第四級毒品噁│
│    │                │          │唑他、安定、去甲西│
│    │                │          │泮、苯巴比妥成分，│
│    │                │          │惟無證據證明被告丁│
│    │                │          │立有以該膠囊或藥錠│
│    │                │          │調製第三、四級毒品│
│    │                │          │針劑或以藥包方式加│
│    │                │          │以販售，且毒品危害│
│    │                │          │防制條例未處罰單純│
│    │                │          │持有第三、四級毒品│
│    │                │          │行為，爰不為沒收或│
│    │                │          │沒收銷燬之宣告    │
├──┼────────┼─────┼─────────┤
│二  │調配藥包（內有膠│一大包    │雖有部分藥錠檢出第│
│    │囊及藥錠）      │          │第四級毒品安定成分│
│    │                │          │，惟無證據證明被告│
│    │                │          │甲○有以該膠囊或藥│
│    │                │          │錠調製第三、四級毒│
│    │                │          │品針劑或以藥包形式│
│    │                │          │加以販售，且毒品危│
│    │                │          │害防制條例未處罰單│
│    │                │          │純持有第三、四級毒│
│    │                │          │品行為，爰不為沒收│
│    │                │          │或沒收銷燬之宣告  │
├──┼────────┼─────┼─────────┤
│三  │調配藥包（內有膠│一大包    │未檢出管制藥品或毒│
│    │囊及藥錠）      │          │品成分，且無證據證│
│    │                │          │明被告甲○有以之製│
│    │                │          │成第三、四級毒品針│
│    │                │          │劑販售，爰不為沒收│
│    │                │          │或沒收銷燬之諭知  │
├──┼────────┼─────┼─────────┤
│四  │調配藥包（內有膠│一包      │同上              │
│    │囊及藥錠）      │          │                  │
├──┼────────┼─────┼─────────┤
│五  │調配藥包（內有膠│一包      │同上              │
│    │囊及藥錠）      │          │                  │
├──┼────────┼─────┼─────────┤
│六  │橘紅色針劑      │九瓶共二一│檢出Lidocaine 成分│
│    │                │七點七五三│，為被告甲○所有用│
│    │                │公克，驗餘│以製成第三、四級毒│
│    │                │二一七點六│品針劑販售，應依毒│
│    │                │七七公克  │品危害防制條例第十│
│    │                │          │九條第一項之規定宣│
│    │                │          │告沒收            │
└──┴────────┴─────┴─────────┘
附表一之四
┌──┬────────┬─────┬─────────┐
│編號│查獲物品        │數量      │是否宣告沒收或沒收│
│    │                │          │銷燬              │
├──┼────────┼─────┼─────────┤
│一  │吸食器          │十個      │雖為被告甲○所有之│
│    │                │          │物，惟無證據證明與│
│    │                │          │被告調製第三、四級│
│    │                │          │毒品針劑加以販售有│
│    │                │          │關，爰不為沒收之宣│
│    │                │          │告                │
├──┼────────┼─────┼─────────┤
│二  │電子磅秤        │一個      │同上              │
├──┼────────┼─────┼─────────┤
│三  │紅色膠囊        │一包，其中│未檢出管制藥品或毒│
│    │                │白色體紅色│品成分，且無證據證│
│    │                │蓋膠囊二十│明與被告販賣第三、│
│    │                │一顆，驗餘│四級毒品有關，爰不│
│    │                │二十顆；白│為沒收之宣告      │
│    │                │色體橘色蓋│                  │
│    │                │膠囊二顆，│                  │
│    │                │驗餘一顆  │                  │
├──┼────────┼─────┼─────────┤
│四  │白色結晶性粉末  │二十六點六│同上              │
│    │                │二九公克，│                  │
│    │                │驗餘二十六│                  │
│    │                │點六Ｏ九公│                  │
│    │                │克        │                  │
├──┼────────┼─────┼─────────┤
│五  │潮濕狀結晶      │六點一零七│檢出第四級毒品先驅│
│    │                │公克，驗餘│原料麻黃檢成分，惟│
│    │                │五點九四公│毒品危害防制條例未│
│    │                │克        │處罰單純持有第四級│
│    │                │          │毒品行為，且無證據│
│    │                │          │證明該結晶物與被告│
│    │                │          │調製第三、四級毒品│
│    │                │          │針劑加以販賣有關，│
│    │                │          │亦無證據證明被告有│
│    │                │          │販賣此結晶物，爰不│
│    │                │          │為沒收或沒收銷燬之│
│    │                │          │諭知              │
├──┼────────┼─────┼─────────┤
│六  │藥罐（其內有粉末│二瓶      │其中雖檢出氯二氮平│
│    │、藥錠等物）    │          │、安定、硝西泮、勞│
│    │                │          │拉西泮等第四級毒品│
│    │                │          │成分，惟毒品危害防│
│    │                │          │制條例並未處罰單純│
│    │                │          │持有第四級毒品行為│
│    │                │          │，且無證據證明被告│
│    │                │          │有以該等粉末、藥錠│
│    │                │          │用以調製針劑或以其│
│    │                │          │他方式販售，爰不為│
│    │                │          │沒收之宣告        │
├──┼────────┼─────┼─────────┤
│七  │鹽酸            │二瓶      │雖為被告甲○所有之│
│    │                │          │物，惟無證據證明與│
│    │                │          │被告調製第三、四級│
│    │                │          │毒品針劑加以販售有│
│    │                │          │關，爰不為沒收之宣│
│    │                │          │告                │
├──┼────────┼─────┼─────────┤
│八  │燒杯器          │三個      │同上              │
├──┼────────┼─────┼─────────┤
│九  │滴管            │一支      │同上              │
└──┴────────┴─────┴─────────┘
附表二（應沒收之物）
一、附表一之一編號一、四、五、七、十六
二、附表一之三編號六
附錄本案論罪科刑法條全文：
毒品危害防制條例第四條
製造、運輸、販賣第一級毒品者，處死刑或無期徒刑；處無期徒
刑者，得併科新臺幣一千萬元以下罰金。
製造、運輸、販賣第二級毒品者，處無期徒刑或七年以上有期徒
刑，得併科新臺幣七百萬元以下罰金。
製造、運輸、販賣第三級毒品者，處五年以上有期徒刑，得併科
新臺幣五百萬元以下罰金。
製造、運輸、販賣第四級毒品者，處三年以上十年以下有期徒刑
，得併科新臺幣三百萬元以下罰金。
製造、運輸、販賣專供製造或施用毒品之器具者，處一年以上七
年以下有期徒刑，得併科新臺幣一百萬元以下罰金。
前五項之未遂犯罰之。


司法院資訊處製作；財團法人民間司法改革基金會備份。
